【裁判字號】    95,訴,950
【裁判日期】    950829
【裁判案由】    違反毒品危害防制條例
【裁判全文】
臺灣臺南地方法院刑事判決               95年度訴字第950號
公  訴  人  臺灣臺南地方法院檢察署檢察官
被      告  甲○○
                    （現另案在臺灣臺南監獄臺南分監執行）
上列被告因違反毒品危害防制條例案件，經檢察官提起公訴（95
年度毒偵字第1213號），被告於準備程序期日就被訴事實為有罪
之陳述，本院合議庭裁定由受命法官獨任進行簡式審判程序，判
決如下：
    主  文
甲○○連續施用第一級毒品，累犯，處有期徒刑拾月，扣案之第
一級毒品海洛因壹包（驗餘淨重零點壹公克）沒收銷燬之，扣案
盛裝第一級毒品海洛因之空包裝袋壹個（重零點貳壹公克）沒收
。
    事  實
一、甲○○前因違反肅清煙毒條例案件，經本院以七十九年訴字
    第一三六二號判處有期徒刑三年六月確定，復因違反槍砲彈
    藥刀械管制條例案件，經臺灣臺中地方法院以八十年重訴字
    第一二四五號判處有期徒刑六年確定，後減刑為三年，合併
    定其應執行刑為六年，於民國八十三年一月十四日假釋出監
    ，假釋期間因違反保護管束情節重大，經撤銷保護管束，執
    行殘刑二年十月六日，於九十二年十二月二十三日縮刑期滿
    執行完畢。
二、甲○○於執行前開殘刑後，復於假釋期間再因違反毒品危害
    防制條例之施用毒品案件，經臺灣彰化地方法院以八十九年
    毒聲字第三三九二號裁定送觀察、勒戒後，因認有繼續施用
    毒品傾向，復經臺灣彰化地方法院於八十九年八月八日，以
    八十九年毒聲字第三八一五號裁定令入戒治處所施以強制戒
    治，而於九十年一月十八日因停止戒治，並執行另案殘刑而
    未出監，所餘期間業於九十年八月六日交付保護管束期滿視
    為執行完畢，並經臺灣彰化地方法院檢察署檢察官於九十年
    八月二十一日，以九十年度戒毒偵字第一二二四號為不起訴
    處分確定。詎甲○○仍未戒除毒癮，於前開強制戒治執行完
    畢釋放後之五年內，復基於施用第一級毒品海洛因之概括犯
    意，自九十四年十月二十九日起至九十五年五月九日十六時
    許往前回溯二十六小時內之某時止（起訴書誤載為九十五年
    五月七日下午一時許），在臺南縣永康市○○○路加油站廁
    所內等處，以將第一級毒品海洛因摻水置入注射針筒注射之
    方式，連續施用第一級毒品海洛因多次。嗣於九十五年五月
    九日十四時許，甲○○在臺南縣永康市○○路二二九號前，
    因行跡可疑為警攔檢查獲，並扣得第一級毒品海洛因一包（
    驗餘淨重０·一公克，空包裝袋重０·二一公克），而其尿
    液經警於同日十六時許採集檢體送驗結果，發現呈鴉片類（
    嗎啡）陽性反應，進而查悉上情。
三、案經臺南市警察局第一分局報請臺灣臺南地方法院檢察署檢
    察官偵查起訴。
    理  由
一、本件係經被告甲○○於本院當庭表示認罪，而以簡式審判程
    序加以審理，此有本院九十五年八月十五日準備程序筆錄及
    同日審判筆錄各一份附卷足憑；則依據刑事訴訟法第二百七
    十三條之二、同法第一百五十九條第二項之規定，本件不適
    用傳聞法則有關限制證據能力之相關規定，合先敘明。
二、上揭事實業據被告甲○○於本院審理時坦承不諱，並當庭為
    認罪之表示（見本院卷九十五年八月十五日審判筆錄），而
    扣案之白粉一包經送鑑定結果，確含第一級毒品海洛因成分
    （驗餘淨重０·一公克，空包裝袋重０·二一公克），此有
    法務部調查局九十五年七月二十五日調科壹字第二００００
    六三四五號鑑定通知書一紙在卷可考，而被告經警採集之尿
    液檢體送驗結果，亦呈鴉片類（嗎啡）陽性反應，此有長榮
    大學毒物研究中心於九十五年五月二十五日出具之確認報告
    及臺南市警察局第一分局偵辦涉嫌毒品危害防制條例案送驗
    尿液及年籍對照表各一紙在卷可稽。本院並參諸海洛因經注
    射入人體後，約百分之八十於二十四小時內自尿中排出，一
    般而言，尿液中能否驗出嗎啡陽性反應與其投與量、投與途
    徑、採尿時間、個人體質及檢驗方法之靈敏度有關，國外曾
    有文獻報導注射六毫克之海洛因鹽酸鹽，其代謝物嗎啡之平
    均可檢出時限約為二十六小時；又目前常用的尿液安非他命
    或嗎啡篩檢方式包括酵素免疫分析法、薄層色層分析法和放
    射免疫分析法，在文獻報告中，確實有藥品或食物因交叉反
    應，可在尿液測試中產生偽陽性之安非他命或嗎啡反應，惟
    利用精密之儀器分析，將可排除偽陽性之可能，而得到正確
    答案，因此篩檢結果必須進一步確認。在目前最常用之確認
    方法為氣相層析質譜儀，此因乃在良好的操作條件下，以氣
    相層析質譜儀作藥物及其代謝產物定性及定量分析，幾乎不
    會有偽陽性反應產生，此有行政院衛生署藥物食品檢驗局八
    十一年九月八日（八一）藥檢壹字第八一一四八八五號函及
    行政院國軍退除役官兵輔導委員會臺北榮民總醫院八十三年
    四月七日（八三）北總內字第０三０五九號函分別述明斯旨
    可考。而被告尿液既經警於九十五年五月九日十六時許採集
    ，並送往長榮大學毒物研究中心採酵素免疫分析法及氣相層
    析質譜儀法施以鑑驗，結果並呈現鴉片類（嗎啡）陽性反應
    ，已如前述，則依前開函釋說明可以推知，被告最後一次施
    用海洛因之時間，應係在前揭採集尿液時間往前回溯二十六
    小時內之某時無訛，被告自承在查獲前一天仍有施用海洛因
    ，則其自白核與前開函釋說明相符。又被告前因違反毒品危
    害防制條例之施用毒品案件，經臺灣彰化地方法院以八十九
    年度毒聲字第三三九二號裁定送觀察、勒戒後，因認有繼續
    施用毒品傾向，再由臺灣彰化地方法院於八十九年八月八日
    ，以八十九年度毒聲字第三八一五號裁定令入戒治處所施以
    強制戒治，而於九十年八月六日交付保護管束期滿，並經臺
    灣彰化地方法院檢察署檢察官於九十年八月二十一日，以九
    十年度戒毒偵字第一二二四號為不起訴處分確定乙節，亦有
    臺灣高等法院被告前案紀錄表、九十年度戒毒偵字第一二二
    四號不起訴處分書各一份附卷足憑。綜上，本件事證明確，
    被告多次施用第一級毒品海洛因之犯行，堪以認定，應依法
    論科。
三、按毒品危害防制條例於九十二年七月九日修正公布，自九十
    三年一月九日施行，其中第二十條、第二十三條將施用毒品
    之刑事處遇程序，區分為「初犯」及「五年內再犯」、「五
    年後再犯」。依其立法理由之說明：「初犯」，經觀察、勒
    戒或強制戒治後，應為不起訴處分或不付審理之裁定；經觀
    察、勒戒或強制戒治執行完畢釋放後，「五年內再犯」者，
    因其再犯率甚高，原實施之觀察、勒戒及強制戒治既已無法
    收其實效，爰依法追訴或裁定交付審理。至於經觀察、勒戒
    或強制戒治執行完畢釋放後，「五年後再犯」者，前所實施
    之觀察、勒戒或強制戒治已足以遮斷其施用毒品之毒癮，為
    期自新及協助其斷除毒癮，仍適用「初犯」規定，先經觀察
    、勒戒或強制戒治之程序。從而依修正後之規定，僅限於「
    初犯」及「五年後再犯」二種情形，始應先經觀察、勒戒或
    強制戒治程序。倘被告於五年內已再犯，經依法追訴處罰，
    縱其第三次（或第三次以上）再度施用毒品之時間，在初犯
    經觀察、勒戒或強制戒治執行完畢釋放五年以後，已不合於
    「五年後再犯」之規定，且因已於「五年內再犯」，顯見其
    再犯率甚高，原實施觀察、勒戒或強制戒治，已無法收其實
    效，即應依該條例第十條處罰。本件被告於九十四年十月二
    十九日起復行施用第一級毒品海洛因，距前受觀察勒戒執行
    完畢日期（即九十年八月六日）未逾五年，應認被告係於「
    五年內再犯」，依毒品危害防制條例第二十三條第二項規定
    ，應由檢察官依法追訴，非屬同條例第二十條第一項應聲請
    為觀察、勒戒裁定之範疇。次按被告行為後，刑法第五十六
    條連續犯之規定，業於九十四年一月七日修正公布刪除，並
    於九十五年七月一日施行，則被告之犯行，因行為後新法業
    已刪除連續犯之規定，此刪除雖非犯罪構成要件或刑度之變
    更，但因多次犯行是否可依連續犯規定論以一罪或應予數罪
    併罰，顯已影響行為人刑罰之法律效果，自屬法律有變更，
    依修正施行後刑法第二條第一項規定，比較新、舊法結果，
    依新法為數罪併罰時較為不利，仍應適用較有利於被告之行
    為時法律即舊法論以連續犯（最高法院九十五年第八次刑事
    庭會議決議參照）。
四、查海洛因屬毒品危害防制條例第二條第二項第一款所規定之
    第一級毒品，故核被告所為，係犯毒品危害防制條例第十條
    第一項之施用第一級毒品罪。被告非法持有第一級毒品海洛
    因之低度行為，已為其進而施用之高度行為所吸收，不另論
    罪。其先後多次施用第一級毒品之犯行，均係在新刑法施行
    前，時間緊接，犯罪構成要件相同，顯均係基於概括犯意反
    覆為之，為連續犯，應依修正前刑法第五十六條之規定論以
    一罪，並依法加重其刑。又被告有如事實欄所載執行完畢之
    前科記錄，此有臺灣高等法院被告前案紀錄表可稽，其受有
    期徒刑之執行完畢，五年以內再故意犯本件有期徒刑以上之
    罪，依修正施行前後之刑法第四十七條規定，均構成累犯，
    故修正施行後之刑法第四十七條規定對被告而言並無有利之
    情形，爰依修正施行後刑法第二條第一項前段規定，逕依修
    正施行前之刑法第四十七條之規定加重其刑，並依刑法第七
    十條之規定，遞加重之。爰審酌被告之犯罪動機、目的、手
    段及曾因施用毒品案件，經觀察、勒戒及強制戒治程序後，
    仍再犯本件之罪，顯見其毫無悔意，戒癮之意志力甚為薄弱
    ，惟念及其施用毒品之犯行，在本質上乃屬戕害身心健康之
    行為，其尚未有嚴重破壞社會秩序或侵害他人權益之情形，
    且能坦承犯行，犯罪後之態度良好等一切情狀，量處如主文
    所示之刑，以資懲儆。末按扣案之毒品海洛因一包（驗餘淨
    重０·一公克）為毒品危害防制條例第二條第二項第一款之
    第一級毒品，應依毒品危害防制條例第十八條第一項前段之
    規定，宣告沒收銷燬之。而包裝前開第一級毒品海洛因所使
    用之空包裝袋一個（重０·二一公克），係被告所有，該空
    包裝袋係用於包裹毒品，防止毒品漏逸、潮濕，以便於攜帶
    、持有、施用毒品，屬供被告施用毒品所用或預備之物，非
    毒品危害防制條例第二條第二項所稱之第一級毒品，該空包
    裝袋雖因係包裝上開第一級毒品海洛因而與之密切接觸，然
    既經鑑定機關就之與毒品分別鑑析其重量，此有前開鑑定通
    知書乙紙附卷可稽，即足證該空包裝袋與毒品並無不可析離
    之關係，不能視為毒品之一部分，故該空包裝袋應依刑法第
    三十八條第一項第二款之規定，宣告沒收，附此敘明。
五、公訴意旨另認，被告自九十四年一月份某日起至同年十月二
    十八日止，亦有施用第一級毒品海洛因之行為，因認被告此
    部分犯行亦涉犯毒品危害防制條例第十條第一項之施用第一
    級毒品罪，且與前開有罪部分有連續犯之裁判上一罪關係等
    語。按案件曾經判決確定者，應諭知免訴之判決，刑事訴訟
    法第三百零二條第一款定有明文；此項訴訟法上所謂一事不
    再理之原則，關於實質上一罪或裁判上一罪，均有其適用，
    最高法院四十七年台非字第四十二號判例、六十年台非字第
    七十七號判例可資參照；又實質上或裁判上一罪，其既判力
    之時點，應以最後審理事實法院之宣示判決日為判斷之標準
    ，故凡在最後審理事實法院之宣示判決日前所發生之事實，
    均為原確定判決既判力所及。經查，本件被告曾於九十四年
    二月十五日上午十時許，在其高雄市三民區○○○路二七七
    巷十九號五樓住處，有施用第一級毒品海洛因而違反毒品危
    害防制條例之該部分犯行，業經臺灣高雄地方法院於九十四
    年十月二十八日宣示判決，判處被告有期徒刑八月及定其應
    執行刑有期徒刑十月，而告確定，此有臺灣高雄地方法院九
    十四年訴字第一六五八號刑事判決一份附卷可憑，而被告前
    揭公訴意旨所指之施用第一級毒品犯行，與前開確定判決所
    指之施用海洛因行為，二者時間緊接，犯罪構成要件相同，
    顯均係基於概括犯意反覆為之，應屬連續犯，為裁判上之一
    罪，則依前開說明，被告於九十四年十月二十八日以前之施
    用第一級毒品海洛因犯行部分，應為前開確定判決之既判力
    所及，是公訴意旨所指被告此部分施用第一級毒品犯行，既
    已為確定判決之既判力所遮斷，本應依法為免訴判決，惟公
    訴意旨認此部分犯行與前開有罪部分有連續犯之裁判上一罪
    關係，爰不另為免訴判決之諭知，併此敘明。
據上論斷，應依刑事訴訟法第二百七十三條之一第一項、第二百
九十九條第一項前段，毒品危害防制條例第十條第一項、第十八
條第一項前段，刑法第十一條前段、第二條第一項前段、修正前
第五十六條、修正前第四十七條、第三十八條第一項第二款，判
決如主文。
本案經檢察官蔡麗宜到庭執行職務。
中    華    民    國    95    年    8     月    29    日
                  刑事第六庭    法  官  張瑛宗
以上正本證明與原本無異
如不服本判決應於送達後10日內向本院提出上訴狀（應附繕本）
                                書記官  方秀貞
中    華    民    國    95    年    8     月    29    日
附錄本案論罪科刑法條
毒品危害防制條例第10條
施用第一級毒品者，處 6 月以上 5 年以下有期徒刑。
施用第二級毒品者，處 3 年以下有期徒刑。


司法院資訊處製作；財團法人民間司法改革基金會備份。
